臺灣高等法院刑事裁定
109年度抗字第1263號
抗  告  人  臺灣新竹地方檢察署檢察官
被      告  
即  受刑人  邱婉婷





具  保  人  高俞峰




上列抗告人因被告沒入保證金案件，不服臺灣新竹地方法院中華
民國109年6月22日裁定（109年度聲字第825號），提起抗告，本
院裁定如下：
    主  文
原裁定撤銷。
檢察官之聲請駁回。
    理  由
一、原裁定意旨略以：被告即受刑人邱婉婷（下稱被告）前因傷
    害案件，經原審法院指定刑事保證金新臺幣（下同）2萬元
    ，由具保人高俞峰繳納保證金額後，將被告釋放在案；嗣被
    告經原審法院以107年度訴緝字第40號判決判處有期徒刑6月
    確定並送交執行後，檢察官依被告於執行筆錄所載之現居地
    及戶籍地傳喚被告到案執行，然被告無正當理由不到，且拘
    提無著；另檢察官依具保人於收受訴訟案款通知及國庫存款
    收款書所載地址通知具保人帶同被告遵期到案接受執行，亦
    未見被告到案，且被告及具保人目前均未在監在押，顯見被
    告逃匿之事實，堪以認定，本件聲請與刑事訴訟法第118條
    、第119條之1第2項、第121條第1項之規定相符，自應裁定
    將具保人繳納之保證金2萬元及實收利息均沒入。
二、抗告意旨略以：被告於109年6月19日已入監服刑，原審於同
    年月22日裁定沒入保證金，被告於原審裁定前既已在監，顯
    非逃匿，自不符合沒入保證金之要件，爰請求撤銷原裁定，
    更為適法之裁定云云。
三、按具保之被告逃匿者，應命具保人繳納指定之保證金額，並
    沒入之。不繳納者，強制執行。保證金已繳納者，沒入之。
    前項規定，於檢察官依第93條第3項但書及第228條第4項命
    具保者，準用之，刑事訴訟法第118條定有明文。又按具保
    係以命具保人提出保證書及繳納相當數額保證金之方式，作
    為替代羈押之手段，而繳納保證金之目的，即在擔保被告按
    時出庭或接受執行，使訴訟程序得以順利進行，是沒入具保
    人繳納之保證金，應以被告「逃匿中」為其要件，如被告曾
    經逃匿，但於法院沒入保證金裁定「生效」前，業已緝獲或
    自行到案，即不得再以被告逃匿為由裁定沒入保證金（最高
    法院106年度台抗字第626號、106年度台非字第155號裁判意
    旨參照）。
四、經查：
  ㈠被告因傷害案件（原審法院107年度訴緝字第40號），經原審
    法院指定保證金2萬元，並由具保人如數繳納後，將被告釋
    放，嗣被告經原審法院判決應執行有期徒刑6月確定在案，
    檢察官依被告於新竹地檢署執行筆錄所載之現居地及戶籍地
    傳喚被告到案執行，並發通知書促請具保人帶同被告到案執
    行，未見被告到案等情，有原審107年度訴緝字第40號判決
    書、新竹地檢署執行科108年7月9日之執行筆錄、原審法院
    收受訴訟案款通知（繳納保證金通知單）、國庫存款收款書
    、新竹地檢署109年度執再字第8號執行執行傳票送達證書、
    新竹地檢署109年2月5日之竹檢德執敬109執再8字第1099003
    149號追保函暨送達證書、新竹地檢署檢察官拘票暨報告書
    、具保人及被告之個人戶籍資料查詢結果附卷可稽（見原審
    卷第3至9頁、第18至33頁、第43至47頁），檢察官乃以被告
    逃匿為由，向原審法院聲請沒入保證金，原審法院依檢察官
    聲請於109年6月22日裁定沒入保證金2萬元及實收利息，亦
    有原審裁定在卷可憑（見原審卷第50至51頁）。
  ㈡惟查，受刑人於109年6月19日即因他案入監執行之事實，有
    本院被告前案紀錄表附卷可稽（見本院卷第7至9頁）。揆諸
    前揭說明，被告既於原審裁定前即已在監，顯非屬「逃匿中
    」之狀態，即不得以此為由沒入保證金。原審法院未予詳查
    ，仍裁定沒入上開保證金及實收利息，於法即有未合，抗告
    意旨指摘原裁定有所違誤，非無理由。
五、原裁定既有上開可議之處，即屬無可維持，應予撤銷，且為
    免徒增司法資源之浪費，爰由本院自為裁定，審酌以上各情
    ，認本件尚不符合沒入保證金之法定要件，檢察官之聲請為
    無理由，應予駁回。
據上論斷，應依刑事訴訟法第413條，裁定如主文。
中　　華　　民　　國　　109 　年　　 8  　月　  26　　日
                  刑事第九庭    審判長法　官  潘翠雪
                                      法　官  葉力旗
                                      法　官  陳俞婷
以上正本證明與原本無異。
不得再抗告。
                                      書記官  陳麗津 
中　　華　　民　　國　　109 　年　　8 　　月　　27　　日